臺灣宜蘭地方法院民事裁定　
110年度消債更字第18號
聲  請  人
即債 務 人  游惠弦  
代  理  人  陳馨強律師
債  權  人  臺灣土地銀行股份有限公司

法定代理人  何英明  
代  理  人  莊舜智  
債  權  人  花旗(台灣)商業銀行股份有限公司


法定代理人  莫兆鴻  
代  理  人  陳正欽  
債  權  人  凱基商業銀行股份有限公司


法定代理人  魏寶生  


債  權  人  中國信託商業銀行股份有限公司


法定代理人  利明献  


債  權  人  創鉅有限合夥

法定代理人  迪和股份有限公司

            陳鳳龍  


債  權  人  廿一世紀數位科技股份有限公司

法定代理人  詹志宏  


上列聲請人因消費者債務清理事件聲請更生，本院裁定如下：
    主  文
債務人自中華民國111年5月19日下午5時起開始更生程序。
命司法事務官進行本件更生程序。 
    理  由
一、按債務人對於金融機構負債務者，在聲請更生或清算前，應
    向最大債權金融機構請求協商債務清償方案，或向其住、居
    所地之法院或鄉、鎮、市、區調解委員會聲請債務清理之調
    解，消費者債務清理條例（下稱消債條例）第151條第1項定
    有明文。次按，債務人不能清償債務或有不能清償之虞，且
    無擔保或無優先權之本金及利息債務總額未逾新臺幣（下同
    ）1,200萬元者，於法院裁定開始清算程序或宣告破產前，
    得向法院聲請更生，觀諸同條例第3條、第42條第1項規定自
    明。又法院開始更生程序之裁定，應載明其年、月、日、時
    ，並即時發生效力。法院開始更生或清算程序後，得命司法
    事務官進行更生或清算程序，必要時得選任律師、會計師或
    其他適當之自然人或法人一人為監督人或管理人，復為同條
    例第45條第1項、第16條所明定。
二、本件聲請意旨略以：聲請人前因有不能清償債務之情事，而
    於民國110年6月15日向本院聲請與相對人等進行前置調解，
    因兩造就債務清償方案之履行條件未能合致而不成立。又聲
    請人目前積欠債務總額為485,377元，每月平均收入約為26,
    000元，扣除每月必要生活費用後，聲請人實無能力償還目
    前所負債務，而有不能清償之情事，且聲請人無擔保或無優
    先權之債務總額未逾1,200萬元，復未經法院裁定開始清算
    程序或宣告破產，爰聲請准予更生等語。
三、經查： 
  ㈠聲請人以其有不能清償債務情事，向本院聲請消費者債務清
    理前置調解，經本院以110年度司消債調字第16號受理在案
    ，最大債權金融機構中國信託商業銀行股份有限公司（下稱
    中信銀行）以聲請人支出大於收入，評估聲請人目前能力無
    法負擔還款方案，請求核發調解不成立證明書，致於110年8
    月17日調解不成立等情，經本院依職權調取110年度司消債
    調字第16號全卷核閱無誤，自堪信為真實。故聲請人已踐行
    向最大債權金融機構請求協商債務清償方案之程序，始向本
    院提出更生之聲請，於程序上即無不合之處。是以，本院自
    應綜合聲請人目前全部收支及財產狀況，評估其是否已達不
    能維持符合人性尊嚴之最低生活條件，而有不能清償債務或
    有不能清償之虞之情形。
  ㈡聲請人雖主張其所積欠債務總額為485,377元，然經本院函詢
    各該債權人關於聲請人包含本金及利息等在內之所積欠無擔
    保或無優先權債務總額，經臺灣土地銀行股份有限公司陳報
    至110年8月23日止債權額為110,071元、廿一世紀數位科技
    股份有限公司陳報債權額為16,587元、中信銀行陳報債權額
    為191,922元、凱基商業銀行股份有限公司陳報債權額為49,
    895元、甲○（台灣）商業銀行股份有限公司陳報債權額為91
    ,869元、創鉅有限合夥陳報債權額為28,000元。是聲請人之
    債務總額應為488,344元（計算式：110,071＋16,587＋191,92
    2＋49,895＋91,869＋28,000＝488,344）。
  ㈢聲請人主張其目前於陳毅倫即永美商行（全家便利商店宜蘭
    東澳店）擔任副店長，每月薪資約為26,450元等情，業據其
    提出108年度至109年度綜合所得稅各類所得資料清單、勞工
    保險被保險人投保資料表、台新銀行臺幣存款歷史交易明細
    查詢等件為證，且有陳毅倫即永美商行111年2月24日回函附
    卷可稽，堪信為屬實。另聲請人每月受父親游進富資助必要
    生活費用4,000元，是本院認以30,450元作為核算聲請人目
    前每月償債能力之依據，應屬適當。
  ㈣又按債務人聲請更生或清算時所提財產及收入狀況說明書，
    其表明每月必要支出之數額，與本條例第64條之2第1項、第
    2項規定之認定標準相符者，毋庸記載原因、種類及提出證
    明文件；債務人必要生活費用，以最近一年衛生福利部或直
    轄市政府所公告當地區每人每月最低生活費一點二倍定之。
    受扶養者之必要生活費用，準用第一項規定計算基準數額，
    並依債務人依法應負擔扶養義務之比例認定之，消債條例施
    行細則第21條之1第3項、消債條例第64條之2第1、2項定有
    明文。聲請人主張其目前每月個人生活必要支出應以衛生福
    利部公告臺灣省110年度最低生活費13,288元之1.2倍即15,9
    46元計算，另須支出未成年子女陳○加、陳○加（另2名未成
    年子女則由聲請人之前配偶負擔）扶養費各15,946元等情，
    核與維持基本生活所必要無違，尚堪採信。又其於110年9月
    至111年12月間，每月領取兒童及少年生活補助2,047元，有
    宜蘭縣政府111年1月27日府社救字第1110015785號函在卷可
    稽，且為聲請人所自承，是聲請人主張每月支出扶養費31,8
    92元，扣除每月領有兒童及少年生活補助4,094元，聲請人
    每月應負擔之扶養費為27,798元（計算式：31,892元－4,094
    元＝27,798元）。
　㈤從而，以聲請人現每月30,450元之收入扣除個人必要生活費
    用15,946元、扶養費支出27,798元後，已無餘額可供清償。
    又聲請人名下為要保人之中國人壽保險，保單價值準備金僅
    有631、729、3、182元，其餘保單則均無保單價值準備金，
    而債務人現積欠488,344元，業如前述，堪認債務人處於有
    不能清償之客觀經濟狀態，而有藉助更生制度調整其與債權
    人間之權利義務關係而重建其經濟生活之必要，自應許債務
    人得藉由更生程序清理債務。　
四、綜上所述，債務人係一般消費者，並未從事營業活動，依其
    全部收支及財產狀況，因有不能清償債務之情事，致無法與
    全體債權人達成前置調解，而其所負無擔保或無優先權之債
    務總額亦未逾1,200萬元，債務人又未經法院裁定開始清算
    程序或宣告破產，且查無消債條例第6條第3項、第8條或第4
    6條各款所定駁回更生聲請之事由存在，則債務人聲請更生
    ，應予准許，並依上開規定命司法事務官進行本件更生程序
    。
五、爰裁定如主文。　
中　　華　　民　　國　　111 　年　　5 　　月　　19　　日
                臺灣宜蘭地方法院民事庭
                                法  官  黃淑芳
以上正本係照原本作成。
本裁定不得抗告。
中　　華　　民　　國　　111 　年　　5 　　月　　19　　日
                                書記官　廖文瑜